【裁判字號】    95,交上易,445
【裁判日期】    950920
【裁判案由】    過失致死等
【裁判全文】
臺灣高等法院臺南分院刑事判決  九十五年度交上易字第四四五號
上訴人
即被告  丙○○
選任辯護人  陳郁芬律師
上列上訴人因過失致死等案件，不服臺灣臺南地方法院九十四年
度交訴字第二五九號中華民國九十五年五月三十日第一審判決（
起訴案號：臺灣臺南地方法院檢察署九十四年度偵字第一０八七
六號），提起上訴，本院判決如下：
    主    文
上訴駁回。
丙○○緩刑伍年。緩刑期間付保護管束。
    事    實
一、丙○○未考取駕駛執照，竟於民國九十四年七月二十五日晚
    上，駕駛車牌號碼七Ｊ－四八八五號自用小客車，沿臺南縣
    官田鄉湖山村境內之一六五號縣道，由北往南方向行駛，而
    於同日晚間九時許，行經最高速限為時速五十公里且屬於彎
    道之該縣道三二．五公里處時，理應注意汽車行駛時，駕駛
    人應注意車前狀況，並隨時採取必要之安全措施，且應注意
    行車速度，依標誌或標線之規定，無標誌或標線者，不得超
    過時速五十公里，及汽車行經彎道時，應減速慢行，作隨時
    停車之準備，依當時天候晴朗、路面乾燥無缺陷、道路上未
    有任何障礙物，客觀上亦無不能注意之情事，竟疏於注意車
    前狀況，貿然以時速八十公里速度前行，致行經上開彎道時
    不慎失控而衝撞對向車道旁之樹木，造成車內乘客甲○○受
    有外傷性蜘蛛腦膜下腔出血、左側顴骨骨折及眼眶骨骨折、
    第二、三節頸椎半脫位、臉部及嘴唇多處裂傷等傷害；另一
    乘客王佳莉則受有頭胸腹部撞挫傷，經送往奇美醫院柳營分
    院救治後，延至同月二十六日下午五時許，仍因低血容積休
    克而死亡。丙○○則於肇事後，犯罪未被有偵查權之公務員
    或機關發覺前，主動向前來處理之警員表明係肇事車輛駕駛
    人而自首，並進而接受裁判。
二、案經甲○○及王佳莉之母乙○○訴請臺灣臺南地方法院檢察
    署檢察官偵查起訴。
    理    由
一、上開車禍事實，迭據被告丙○○於警訊、偵查中、原審及本
    院審理時之自白不諱，核與告訴人甲○○於警詢、偵查中之
    陳述之情節相符，且經證人即同車之另一名乘客王翊如於警
    訊、偵查中證述明確，並有道路交通事故現場圖、道路交通
    事故調查報告表(一)、(二)、道路交通事故現場照片十張在卷足
    憑。此次車禍結果，造成被害人甲○○受傷，被害人王佳莉
    傷重不治死亡，有財團法人奇美醫院柳營分院診斷證明書二
    份在卷可參，復經檢察官督同法醫師相驗屬實，有臺灣臺南
    地方法院檢察署相驗屍體證明書及勘驗筆錄、驗斷書、財團
    法人奇美醫院柳營分院診斷證明書二份。被告雖辯稱：車禍
    發生時，為閃避一輛自其對向車道衝撞到其所行駛車道之小
    客車，才會駕車失控而撞及路樹並肇致本件車禍云云。然經
    調閱車禍現場附近之路口攝影紀錄結果，無從自該錄影紀錄
    內容得知肇事地點之車輛進行狀況（見原審九十五年五月二
    十四日勘驗筆錄），且被告在上述彎道前之時速以時速七、
    八十公里行駛，據其供述在卷，縱使本件車禍發生前確有他
    車衝撞進入被告所行駛之車道，若被告能依循速限駕駛，且
    於行經彎道時減速慢行，亦能及時煞車或安全地閃避他車，
    而不致肇致本件車禍，是被告所辯不足採信。
二、按行車速度，依速限標誌或標線之規定，無標誌或標線者，
    行車時速不得超過五○公里；行經彎道，應減速慢行，作隨
    時停車之準備；汽車行駛時，駕駛人應注意車前狀況，並隨
    時採取必要之安全措施，道路交通安全規則第九十三條第一
    項、第九十四條明文規定。本件依卷附道路交通事故現場圖
    、道路交通事故調查報告表(一)及道路交通事故現場照片所示
    ，車禍現場屬於彎道，最高速限為時速五十公里。依當時天
    候晴朗、路面乾燥無缺陷、道路上未有任何障礙物，有道路
    交通事故調查報告表(一)在卷可參，客觀上亦無不能注意之情
    事。被告竟於肇事地點行經彎道，未減速慢行，作隨時停車
    之準備，貿然以時速八十公里速度前行，亦未注意車前狀況
    ，並隨時採取必要之安全措施，致不慎失控而衝撞對向車道
    旁之樹木，使車內之告訴人甲○○受傷，被害人王佳莉傷重
    不治死亡，被告就車禍事故，自應負過失責任。而被告之過
    失行為，與告訴人甲○○受傷，被害人王佳莉死亡，有相當
    因果關係，被告犯行堪以認定。
三、核被告所為，係犯刑法第二百七十六條第一項過失致死罪、
    及第二百八十四條第一項過失傷害罪。所犯前開二罪間，係
    一行為觸犯數罪名，為想像競合犯，應依刑法第五十五條從
    一重之過失致死罪處斷。被告尚未考取駕駛執照，有公路監
    理電子閘門證號查詢汽車駕駛人資料可稽，竟駕駛小客車釀
    致車禍，使告訴人甲○○受傷及被害人王佳莉死亡，應依照
    道路交通管理處罰條例第八十六條第一項規定，加重其刑。
    被告於肇事後，犯罪未被有偵查權限之公務員或機關發覺前
    ，即向到場處理事故之警員表明係肇事車輛駕駛人而自首，
    並坦承犯行進而接受裁判，應依刑法第六十二條前段，減輕
    其刑，並依法先加後減。原審審酌被告國中畢業，為加油站
    員工，超速、未注意車前狀況，為肇事主因，造成一死一傷
    ，過失程度甚重，及犯後坦認犯行，犯罪後態度良好等一切
    情狀，適用刑法第二百七十六條第一項、第二百八十四條第
    一項、第五十五條、第六十二條前段，道路交通管理處罰條
    例第八十六條第一項，罰金罰鍰提高標準條例第一條前段（
    關於刑法規定各罪法定刑有罰金刑者，原應適用罰金罰鍰提
    高標準條例第一條前段規定：「依法律應處罰金、罰鍰者，
    就其原定數額得提高為二倍至十倍」。然九十五年七月一日
    施行之刑法施行法第一條之一則規定：「中華民國九十四年
    一月七日刑法修正施行後，刑法分則編所定罰金之貨幣單位
    為新台幣。九十四年一月七日刑法修正時，刑法分則編未修
    正之條文定有罰金者，自九十四年一月七日刑法修正施行後
    ，就其所定數額高為三十倍。但七十二年六月二十六日至九
    十四年一月七日新增或修正之條文，就其所定數額提高為三
    倍。」依此，關於刑法第二百七十六條第一項規定：「因過
    失致人於死者，處二年以下有期徒刑、拘役或二千元以下罰
    金。」則該條項罰金刑部分，如依罰金罰鍰提高標準條例第
    一條前段規定，應為銀元四千元至二萬元《依現行法規所定
    貨幣單位折算新台幣條例第二條規定，即新台幣一萬二千元
    至六萬元》；如依修正後刑法施行法第一條之一規定，其罰
    金刑則為新台幣六萬元。是依新刑法第二條第一項規定，比
    較適用結果，則應適用罰金罰鍰提高標準條例第一條前段規
    定，對於行為人較為有利。本件關於被告所犯刑法第二百七
    十六條第一項之罰金部分，自應依罰金罰鍰提高標準條例第
    一條前段規定。又新刑法第二條第一項前段規定，係採從舊
    從輕原則，是原判決適用罰金罰鍰提高標準條例第一條前段
    規定，並無不當，併此敘明），量處有期徒刑一年四月。本
    院經核原判決認事用法，均無不合，量刑亦屬妥適。被告上
    訴意旨，指摘原判決量刑過重，為無理由，應予駁回。
四、查被告未曾受有期徒刑以上刑之宣告，有前案資料查註紀錄
    表可參，因一時疏慮，釀致車禍，經偵審程序及刑事判決教
    訓，應知警惕，並與告訴人甲○○及被害人王佳莉家屬達成
    民事和解，有和解書在卷可參，告訴人乙○○已到庭陳明不
    再追究，被告諒無再犯之虞，本院認所宣告之刑，以暫不執
    行為適當，併諭知緩刑五年，並依刑法第九十三條第一項規
    定宣告於緩刑期間付保護管束，以勵自新。
據上論斷，應依刑事訴訟法第三百六十八條，刑法第七十四條第
一項第一款、第九十三條第一項，判決如主文。
本案經檢察官徐松奎到庭執行職務。
中    華    民    國    95    年    9     月    20    日
            刑事第一庭審判長法官  黃  崑  宗
                            法官  王  明  宏
                            法官  蔡  長  林
以上正本證明與原本無異。
不得上訴。
                          書記官  李  培  薇
中    華    民    國    95    年    9     月    21    日
附錄本案論罪科刑法條全文：
刑法第二百七十六條第一項：
  因過失致人於死者，處二年以下有期徒刑、拘役或二千元以下
罰金。


司法院資訊處製作；財團法人民間司法改革基金會備份。
